【裁判字號】    89,易,421
【裁判日期】    891109
【裁判案由】    違反區域計劃法
【裁判全文】
臺灣宜蘭地方法院刑事判決                          八十九年度易字第四二一號
    公  訴  人  臺灣宜蘭地方法院檢察署檢察官
    被      告  丙○○
右列被告因違反區域計劃法案件，經檢察官聲請簡易判決處刑（八十八年度偵字第四
一五九號），經本院宜蘭簡易庭認不宜以簡易判決，移送前來，本院依通常程序判決
如左：
    主  文
丙○○無罪。
    理  由
一、公訴意旨略以：被告丙○○係位於宜蘭縣員山鄉○○段內湖小段四一之二一二地
    號土地之共有人及管理人，明知該土地業經編定為「特定農牧區農業用地」，竟
    仍自民國八十八年十一月間未經申請許可，即擅自於該筆土地採取土石外運，並
    以每立方公尺新台幣 (下同)二百三十元之代價出售予「宏裕砂石場」，經宜蘭
    縣政府地政科承辦人員於同年月九日至前開土地勘查，即當場開立第八十號行政
    告誡書，命被告於三日內恢復原編定使用管制項目，惟縣政府承辦人員嗣於同月
    十日上午六時許，據報至現場勘查，發現被告未恢復原編定使用，竟仍與不知情
    之甲○○共同挖掘土石約九十立方公尺外運，因認被告有違反區域計劃法第二十
    一條之規定，不依限變更土地使用或拆除建築物恢復土地原狀之犯行等語。
二、按犯罪事實應依證據認定之，無證據不得推定其犯罪事實；又不能證明被告犯罪
    或其行為不罰者，應諭知無罪之判決，刑事訴訟法第一百五十四條、第三百零一
    條第一項定有明文。又按區域計劃法第二十一條規定「違反第十五條第一第之管
    制使用土地者，該管直轄市、縣（市）政府得限期令其變更使用或拆除其建築物
    恢復土地原狀。」，同法第二十二條規定「違反前條規定不依限變更土地使用或
    拆除其建築物恢復原狀者，除依行政執行法辦理外，並得處六個月以下有期徒刑
    、拘役或科三千元以下罰金。」依上開之規定，主管之行政機關必須踐行「先行
    政後刑罰」之法定程序，即須先令違反者限期變更使用或回復原狀後，而主管之
    行政機關仍發現違反者未於所定期限內為之，始足構成本罪。
三、經查：被告明知該土地業經編定為「特定農牧區農業用地」，未經許可即變更原
    使用管制項目外運砂石，經宜蘭縣政府承辦人員於同年十一月九日至前開土地勘
    查，即當場開立第八十號行政告誡書，命被告於三日內恢復原編定使用管制項目
    之事實，業經被告丙○○自白在卷，核與證人甲○○、宜蘭縣政府承辦人員丁○
    ○到庭證述屬實，並有照片三幀、告誡書一紙、該地號之土地登記謄本及地籍圖
    各一份在卷可佐。又查，主管之宜蘭縣政府人員係於同月十日上午六時許前往現
    場勘查，發現被告有繼續挖掘土石之情形，有現場會勘紀錄一紙在卷可稽，經核
    上開行政告誡書所載，係命被告於三日內恢復原狀，主管之行政機關於翌日即前
    往查察，未超過命被告三日改善之期限，是尚難以該次勘查而為不利於被告之認
    定。且證人宜蘭縣政府承辦人員丁○○、乙○○均到庭證述：只有同月九日、十
    日有到現場，十二日以後即未至現場履勘等語，證人即宜蘭縣警察局警員戊○○
    亦證稱：「．．．我們去看時會順道到被告系爭點看。被告沒有再挖取砂石．．
    ．。」等語，足徵被告是否未於法定期限三日內恢復原狀，顯有可疑。再參之，
    主管之行政機關未於法定期限三日之後再為勘查即於翌日逕予舉發，顯與「先行
    政後刑罰」之法律要件不相符合，揆諸前揭說明，尚難以本罪相繩。而經本院依
    職權調查復查無其他積極證據，足認被告確犯本罪，自應為被告無罪之諭知。
據上論斷，應依刑事訴訟法第四百五十二條、第三百零一條第一項前段，判決如主文
。
本案經檢察官林吉泉到庭執行職務
中    華    民    國      八十九      年    十一      月      九        日
                                  臺灣宜蘭地方法院刑事第二庭
                                          法  官  郭  淑  珍
右正本證明與原本無異。
如不服本判決，應於判決送達後十日內，向本院提出上訴狀。（應附繕本）
                                          書記官  陳  淑  宜
中    華    民    國      八十九      年    十一      月      十        日


司法院資訊處製作；財團法人民間司法改革基金會備份。
